臺灣臺中地方法院刑事裁定
111年度聲字第3857號
聲  請  人  
即受處分人  尤俊傑

                    籍設臺中市○○區○○路0段00號（北屯區戶政事務所）


選任辯護人  鄭才律師
上列聲請人即受處分人因違反毒品危害防制條例等案件（111年
度訴字第2371號），不服本院受命法官於中華民國111年11月21
日所為之羈押處分，聲請撤銷，本院合議庭裁定如下：
    主  文
聲請駁回。
    理  由
一、聲請意旨略以：
　㈠被告尤俊傑雖有向共同被告馬松輝詢問毒品之到貨進度，惟
    其至多僅係想知悉其最快何時能購買大麻，係作為一般買家
    關心貨品進度，非能僅以此即認被告涉有運輸第二級毒品之
    重罪。再者，雖共同被告馬松輝、證人周明特一再指稱被告
    始為運輸第二級毒品之主謀，惟渠等證言前後供述不一，加
    以渠等對於被告係有利害關係之人，為脫免運輸第二級毒品
    主謀之重罪，自有極大可能推諉卸責，使被告蒙受不平之冤
    ，是渠等證言應不具證據能力，亦不具證明力，全無足採，
    自不得僅以渠等證言作為認定被告涉有重嫌之依據。再遍觀
    卷內皆無任何其他證據表明被告事前即要求共同被告馬松輝
    協助進口、領取毒品，亦無證據顯示被告與大麻來源即泰國
    籍不詳人士Puek有所聯絡，已可證明被告並無涉犯本案運輸
    第二級毒品犯行，至為澄明。
  ㈡被告雖設籍在臺中市北屯區戶政事務所，惟此係因被告自父
    親住處遷出後，租屋處皆無法遷入戶籍，非係被告為規避查
    緝而刻意為之，被告與其女友感情穩定，皆隨其居住在臺中
    市西屯區至善路42號6樓處，加以被告平時即有經營虛擬貨
    幣之生意，更有大量用於生產虛擬貨幣之礦機存放在該處所
    ，其實不可能拋棄親密之人及所營事業逕自逃亡。又被告亦
    無資力及可支應其逃亡之條件，故其實無逃亡之疑慮。再被
    告於警詢階段即全力配合警方調查，不但就檢警訊問之問題
    皆如實回答，更主動解鎖手機供檢警釐清本案之經過，且一
    再表明其即居住在上開住所，隨時願意配合檢警偵辦，在在
    可證被告誠無逃亡之虞。
　㈢本件證物、手機、照片及通訊監察譯文悉數由檢警所掌握，
    被告毫無滅證之機會與可能，再者，共同被告馬松輝、證人
    周明特所為證言皆對被告極端不利，且渠等與被告顯有利害
    衝突，依一般社會通念及經驗法則，被告實無與渠等串供之
    必要，亦不存在該等可能，況檢警已針對被告、共同被告馬
    松輝及證人周明特調查完畢，皆製成訊問筆錄在案，並作為
    檢察官起訴之證據，可認檢察官亦認為偵查已完備，無其他
    需再針對被告等人調查之證據，縱被告等人之證述有前後不
    一之情，亦得以先前所製可信性較高之證言筆錄作為認定之
    依據，是被告全無滅證、串供之虞。
　㈣被告之羈押原因應已見薄弱，且其遭追訴所涉犯罪事實對社
    會侵犯之危害性、涉案情節、涉案輕重，相較於其他大量走
    私進口或長期、大量販賣毒品營生之大盤、中盤毒梟，顯屬
    輕微，加以被告就其所知皆坦承以告，足徵命被告具保、限
    制住居、限制出境出海、命固定至警局報到、施以電子腳鐐
    限制其行動，甚至逕對被告施以24小時全天候通訊監察等侵
    害較小之手段，應足以擔保後續司法程序之順利進行，是認
    對被告施以羈押處分非屬必要，依被告目前之涉案程度、生
    活狀況等因素綜合判斷，參以羈押僅係為維持刑事司法權有
    效行使之最後手段等情，本案被告欠缺羈押之必要性，至為
    灼然。
　㈤被告作為家中之經濟支柱，尚有身體狀況不佳之母親仰賴其
    照顧，其亟需被告之經濟支援與看護，請考量被告於本案偵
    查中皆全力配合調查，而非飾詞狡辯、延誤偵查，其本身亦
    願供擔保金，請准予被告具保或施以其他替代處分，是請將
    原處分撤銷等語。
二、按對於審判長、受命法官、受託法官所為關於羈押之處分有
    不服者，受處分人得聲請所屬法院撤銷或變更之；第1項聲
    請期間為5日，自為處分之日起算，其為送達者，自送達後
    起算，刑事訴訟法第416條第1項第1款、第3項分別定有明文
    。次按抗告法院認為抗告無理由者，應以裁定駁回之。準抗
    告準用之，為刑事訴訟法第412條、第416條第4項所明定。
三、按關於羈押與否之審查，其目的僅以判斷有無實施羈押強制
    處分之必要，並非認定被告有無犯罪之實體審判程序，故關
    於羈押之要件，無須經嚴格證明，以經自由證明為已足。故
    被告有無羈押之必要，法院僅須審查被告犯罪嫌疑是否重大
    、有無羈押原因、以及有無賴羈押以保全偵審或執行之必要
    ，由法院就具體個案情節予以斟酌決定，如就客觀情事觀察
    ，法院許可羈押或延長羈押之裁定，在目的與手段間之衡量
    並無明顯違反比例原則情形，即無違法或不當可言。
四、經查：
　㈠被告涉犯毒品危害防制條例第4條第2項運輸第二級毒品罪嫌
    ，經檢察官提起公訴，依刑事訴訟法第284條之1規定屬合議
    審判案件，由本院本案受命法官於移審時訊問被告後，於民
    國111年11月21日當庭諭知羈押處分，並於同日送達押票與
    被告之情，有同日訊問筆錄、押票、押票之送達證書各1份
    在卷可稽，並經本院依職權調取111年度訴字第2371號刑事
    全卷核閱屬實。被告於收受送達後之同年月25日具狀準抗告
    ，有刑事準抗告狀上之本院收件章可查，自屬合法，先予敘
    明。
　㈡本院本案受命法官於移審時訊問被告後，以被告雖否認起訴
    書所載犯罪事實，然該犯罪事實有卷內客觀事證可資佐證，
    足認被告涉犯毒品危害防制條例第4條第2項運輸第二級毒品
    罪之犯罪嫌疑重大，且被告戶籍地設於戶政事務所，已透露
    出逃避查緝之意圖，且所涉之罪為最輕本刑10年以上有期徒
    刑之重罪，依趨吉避凶之人性心理，應有逃亡之虞，故本案
    有刑事訴訟法第101條第1項第1、3款之羈押原因。另被告與
    共同被告馬松輝之供述不一，且有另一暱稱為「姐姐」之共
    犯未到庭，日後審理期日仍有詰問證人之必要，足見本案尚
    有案情陷於晦暗之風險，於調查證據完畢前，自有防止滅證
    或勾串之必要，故本案亦有刑事訴訟第101條第1項第2款之
    羈押原因。再本案羈押原因之一為有事實足認被告有湮滅、
    偽造、變造證據或勾串共犯或證人之虞，而此種案情陷於晦
    暗之風險，無法透過具保、責付、限制住居或限制出境、出
    海等干預程度較低之手段來防堵，足見羈押應屬有效達成保
    全證據目的之最後手段。又衡諸被告涉犯之罪嫌為跨國運輸
    毒品犯罪，國家對於此種犯罪之追訴、處罰涉及全體社會秩
    序之穩定性，則以羈押作為保全證據之手段，尚無顯不相當
    之情形。準此，本案於審判中羈押被告，並無違反比例原則
    ，而有羈押之必要，爰依刑事訴訟法第101條第1項第1、2、
    3款之規定，諭知自111年11月21日起執行羈押3月，並禁止
    接見通信，此經本院依職權調閱本院111年度訴字第2371號
    卷宗查核屬實。
  ㈢查：
  ⒈被告涉犯毒品危害防制條例第4條第2項之運輸第二級毒品罪
    嫌，有共同被告馬松輝以證人身分具結之證述、證人周明特
    （泰國籍）於警詢及偵查中具結之證述、被告手機內LINE對
    話翻拍擷圖、被告手機勘察資料、共同被告馬松輝領取包裹
    之監視器照片、共同被告馬松輝交貨與被告之對話譯文、入
    出境艙單資料、財政部關務署臺中關貨物扣押收據及搜索筆
    錄、國際包裹外包裝影本、開拆包裹照片、「臺中郵局快包
    二股候投（在家等候）通知單」、衛生福利部草屯療養院11
    1年9月13日草療鑑字第1110900137號鑑驗書在卷可證，足認
    被告犯罪嫌疑確屬重大。
  ⒉被告戶籍設在臺中市北屯區戶政事務所，本案復係經警於111
    年9月22日持拘票拘提到案，而被告將來面臨之刑度非輕，
    逃匿以規避將來審判程序之可能性甚高，基上，足認被告有
    逃亡之虞。且被告否認運輸第二級毒品犯行，並否認證人即
    共同被告馬松輝、證人周明特證述之證據能力及證明力，堪
    認尚有證人待調查，是足認被告有勾串證人之虞。又被告所
    犯毒品危害防制條例第4條第2項運輸第二級毒品罪，屬最輕
    本刑為5年以上有期徒刑之重罪，而重罪常伴隨有逃亡、滅
    證之高度可能，此係趨吉避凶、脫免刑責、不甘受罰之基本
    人性，依客觀、正常之社會通念，實足認被告已有逃亡之相
    當或然率存在，基上，自有相當理由認被告有逃亡之虞。準
    此，被告有刑事訴訟法第101條第1項第1、2、3款所定之羈
    押原因甚明。
  ⒊另被告有無羈押之必要，法院自得就具體個案情節予以斟酌
    決定，如就客觀情事觀察，法院羈押裁定之目的與手段間衡
    量，並無明顯違反比例原則情形，即無違法或不當可言，爰
    斟酌被告既有勾串證人之虞，且被告涉嫌運輸第二級毒品，
    惡性非輕，而權衡國家刑事司法權之有效行使、社會秩序、
    公共利益及被告人身自由之私益與防禦權受限制之程度，認
    對被告為羈押處分尚屬適當、必要、合乎比例原則，若改採
    命被告具保、責付或限制住居等侵害較小之手段，均不足以
    確保日後審判程序之順利進行，實認有執行羈押之必要。
  ⒋至被告所稱其家庭情形，則與被告是否有羈押原因及有無羈
    押必要性之判斷無涉。
　⒌綜上，本院合議庭審酌上情，認本院本案受命法官就本案於1
    11年11月21日所為羈押處分並無違法、不當或逾越比例原則
    。是被告聲請撤銷上開羈押處分，為無理由，應予駁回。
據上論斷，應依刑事訴訟法第416條第4項、第412條，裁定如主
文。 
中　　華　　民　　國　　111 　年　　12　　月　　5 　　日
                  刑事第十六庭  審判長法  官  黃佳琪
　　　　　　　　　
                                      法  官  洪瑞隆
　　　　　　　　　　　　　　　　　　　
　　　　　　　　　　　　　　  　　　  法  官  鄭咏欣　
以上正本證明與原本無異。
不得抗告。
                                      書記官  顏偉林
中　　華　　民　　國　　111 　年　　12　　月　　5 　　日